臺灣嘉義地方法院民事判決　95年度簡上字第59號
上　訴　人　乙○○
訴訟代理人　汪玉蓮律師
上列一人
複代理人　　丁○○　　住嘉義市○○路72號4樓
　　　　　　吳碧娟律師
　　　　　　楊勝夫律師
被上訴人　　丙○○　　住嘉義縣水上鄉○○村○○路518巷
　　　　　　　　　　　　20號
訴訟代理人　王正明律師
複代理人　　黃逸柔律師
上列當事人間請求給付票款事件，上訴人對於民國95年7月12日
本院嘉義簡易庭95年度嘉簡字第519號第一審判決提起上訴，本
院於民國96年12月10日言詞辯論終結，判決如下：
    主      文
上訴駁回。
第二審訴訟費用新臺幣一萬一千八百九十元由上訴人負擔。
    事實及理由
一、被上訴人主張：被上訴人因訴外人林錦秀（改名甲○○）持
    上訴人所簽發如附表所示之支票二紙（下簡稱系爭支票）係
    向其借款而持有系爭支票，詎被上訴人屆期提示，竟均因存
    款不足遭退票，未獲兌現，被上訴人為系爭支票之執票人，
    系爭支票係經上訴人蓋章簽發，上訴人自應負票據責任，然
    經被上訴人多次催討，均未獲置理，爰本於票據關係請求上
    訴人給付票款；又上訴人並非被上訴人之直接前手，依票據
    無因性原則，上訴人既親自簽發系爭支票，並同意借予訴外
    人林錦秀，自應負票據簽名之責，至於林錦秀與被上訴人間
    之抗辯事由，非上訴人得以援用抗辯，並聲明：上訴人應給
    付被上訴人新台幣（下同）110萬元，及自附表所示發票日
    （即94年12月25日、94年12月30日）起至清償日止，按年息
    百分之6計算之利息等語《原審判決上訴人應各自被上訴人
    提示之日即94年12月28日、95年1月9日（被上訴人提示日應
    為95年1月2日）起算之利息，駁回其餘利息之請求，被上訴
    人未上訴而告確定》。
二、上訴人則以：被上訴人主張系爭支票為訴外人林錦秀（改名
    甲○○）持以向其借款，則被上訴人應就其交付借款之事實
    ，負舉證責任，而被上訴人之前手對上訴人既無債權，被上
    訴人不得享有該票據上之權利，且上訴人無為林錦秀票據保
    證，被上訴人請求應無理由，並聲明：(一)原判決廢棄。(二)被
    上訴人在第一審之訴駁回。(三)第一、二審訴訟費用由被上訴
    人負擔。
三、按在票據上簽名者，依票上所載文義負責；發票人應照支票
    文義擔保支票之支付；又執票人向支票債務人行使追索權時
    ，得請求自為付款提示日起之利息，票據法第5條第1項、第
    126條、第133條分別定有明文。次按以惡意或有重大過失取
    得票據者，不得享有票據上之權利。無對價或以不相當之對
    價取得票據者，不得享有優於其前手之權利，票據法第14條
    亦有明文；又「按票據法第14條所謂以惡意或有重大過失取
    得票據者，係指明知或可得而知轉讓票據之人，就該票據無
    權處分而仍予取得者而言。」，此有最高法院52年台上字第
    1987號判例可資參照。本件被上訴人主張之前揭事實，業據
    其提出系爭支票影本及退票理由單影本各2紙附卷為證。上
    訴人雖以前詞置辯。惟查，上訴人將系爭支票借予訴外人林
    錦秀，林錦秀持系爭支票向被上訴人借款而交付被上訴人，
    是訴外人林錦秀就系爭支票並非無權處分之人，上訴人自訴
    外人林錦秀處受讓系爭支票，與前揭惡意取得票據之情形即
    屬有間，自無該條之適用。因此，訴外人林錦秀既已將系爭
    支票之票據權利轉讓予上訴人，而系爭支票為上訴人所簽發
    ，被上訴人係自有處分權之訴外人林錦秀處取得系爭支票無
    誤；再者，關於系爭支票交付與被上訴人之過程，亦經證人
    魏竹予到庭證述：林錦秀是伊大嫂，被上訴人是伊老闆，林
    錦秀在93年間就陸續拿票向被上訴人調款，大部分經過伊的
    手轉交，調借款項是林錦秀來向被上訴人借的，林錦秀持票
    時告訴伊做生意需資金自用，系爭支票係因林錦秀陸續借款
    ，已超過資產，被上訴人認為林錦秀須提出客票為擔保，始
    願意繼續借款而收受，記得當時是先支付借款，林錦秀再持
    系爭支票轉交被上訴人等語（見本院96年3月16日準備程序
    筆錄），而參以系爭支票之交付距今至少已近二年，且林錦
    秀與被上訴人間有陸續多次金錢往來，則本件支票交付過程
    ，自難苛求證人詳為記憶陳述，然證人前揭證述核與被上訴
    人主張情形大致相符，應非子虛。準此，顯難認被上訴人收
    受系爭支票據有何惡意或有重大過失可言。是被上訴人對發
    票人即上訴人主張票據上權利，上訴人抗辯前揭證人所述不
    實，及被上訴人不得享有該票據上之權利云云，均難認有理
    由。
四、綜上，被上訴人依據票據關係，請求上訴人應依票載文義負
    責，給付被上訴人110萬元之票款及各如附表所示起算日起
    至清償日止，按年息百分之六計算之利息，為有理由。原審
    判命上訴人如數給付，及依簡易訴訟程序所為上訴人敗訴之
    判決，而依民事訴訟法第389條第1項第3款之規定，依職權
    宣告假執行及上訴人預供擔保，得免為假執行，於法並無違
    誤。上訴意旨指摘原判決不當，求予廢棄改判，為無理由，
    應予駁回其上訴。又本件事證已臻明確，兩造其餘攻擊防禦
    方法，經審酌後，亦核與本判決之結果無影響，爰不以一一
    論述，附此敘明。
五、本件第二審訴訟費用為裁判費1萬1,890元，應由上訴人負擔
    。
六、據上論結，本件上訴為無理由，依民事訴訟法第436條之1第
    3項、第449條第1項、第78條，判決如主文。
中　　華　　民　　國　　96　　年　　12　　月　　24　　日
               民事第一庭審判長法  官  林世芬
                               法　官  涂裕洪
                               法　官  李文輝
以上正本係照原本作成。
本判決不得上訴。
中　　華　　民　　國　　96　　年　　12　　月　　24　　日
                               書記官  黃秀嬌
附表：
┌──┬───────┬─────┬───────┬──────┬──────┐
│編號│ 發　票　人   │ 票面金額 │  發票日      │ 票據號碼   │提示日即利息│
│    │              │（新臺幣：│              │            │起算日      │
│    │              │元）      │              │            │            │
├──┼───────┼─────┼───────┼──────┼──────┤
│ 1  │   乙○○     │550000元  │ 94年12月25日 │KAC0000000  │94年12月28日│
│    │              │          │              │            │            │
├──┼───────┼─────┼───────┼──────┼──────┤
│ 2  │   乙○○     │550000元  │ 94年12月30日 │KAC0000000  │95年01月09日│
│    │              │          │              │            │            │
└──┴───────┴─────┴───────┴──────┴──────┘
